臺灣高等法院臺南分院刑事判決　　　100年度交上訴字第618號
上　訴　人
即　被　告　蔡德
上列上訴人因公共危險案件，不服臺灣雲林地方法院100 年度交
訴字第12號中華民國100年5月24日第一審判決（起訴案號：臺灣
雲林地方法院檢察署100 年度調偵字第66號），提起上訴，本院
判決如下：
    主  文
上訴駁回。
    理  由
一、按刑事訴訟法第350條、第361條、第362條、第367條規定，
    不服地方法院之第一審判決而上訴者，須提出上訴書狀，並
    應敘述具體理由，此為上訴必備之程式；如所提之書狀未敘
    述上訴理由，或僅曾以言詞陳述上訴理由者，均應於上訴期
    間屆滿後20日內補提理由書於第一審法院。第一審法院經形
    式審查，認逾期未補提上訴理由者，應定期間先命補正；逾
    期未補正者，為上訴不合法律上之程式，應以裁定駁回。倘
    已提出上訴理由，但所提非屬具體理由者，則由第二審法院
    以上訴不合法律上之程式，判決駁回。而所謂具體理由，必
    係依據卷內既有訴訟資料或提出新事證，指摘或表明第一審
    判決有何採證認事、用法或量刑等足以影響判決本旨之不當
    或違法，而構成應予撤銷之具體事由，始克當之（例如：依
    憑證據法則具體指出所採證據何以不具證據能力，或依憑卷
    證資料，明確指出所為證據證明力之判斷如何違背經驗、論
    理法則）；倘僅泛言原判決認定事實錯誤、違背法令、採証
    違法、判決不公、量刑失之過重或輕縱，而未依上揭意旨指
    出具體事由，或形式上雖已指出具體事由，然該事由縱使屬
    實，亦不足以認為原判決有何不當或違法者（例如：對不具
    有調查必要性之證據，法院未依聲請調查亦未說明理由，或
    援用證據不當，但除去該證據仍應為同一事實之認定），皆
    難謂係具體理由，而應認其上訴為不合法律上之程式（最高
    法院97年台上字第892 號判決、97年台上字第3267號判決意
    旨及法院辦理刑事訴訟案件應行注意事項第162 點參照）。
    再按刑事訴訟法第367 條增定「上訴書狀未敘述理由」，由
    第二審法院審判長定期間先命補正之規定，依其文義，僅指
    未敘述「理由」，而非未敘述「具體理由」，即係針對全然
    未敘述理由之上訴書狀所為規範，自不包括已敘述之理由係
    空泛、不具體者在內，觀諸同法第361條第3項之修正理由之
    說明：「上訴理由是否具體，係屬第二審法院審查範圍，不
    在命補正之列」，益足徵之。是第二審法院僅須對於完全未
    敘述理由之上訴書狀，定期命補正；對於載有具體或空泛（
    不具體）理由之上訴書狀，則無庸裁定命補正（最高法院98
    年台上第4476號、98年台上字第3911號判決意旨可資參照）
    。
二、本件上訴意旨略以：被告蔡德犯後坦然認錯，且已與告訴
    人調解成立，並賠償損害，告訴人並表示不再追究。又被告
    目前工作收入不高，且需扶養家中2 位幼童及年邁父母，實
    無力負擔高額易科罰金，請考量被告態度良好，告訴人傷勢
    輕微且已原諒被告，以及被告經濟狀況，從輕量刑，或改以
    易服社會勞動，或為緩刑之判決等語。應認上訴人形式上並
    非完全未敘述理由，自無庸裁定命其補正，合先敘明。
三、惟查，原審判決以被告所涉犯者為刑法第185條之4之肇事逃
    逸罪，非死刑、無期徒刑、最輕本刑為3 年以上有期徒刑之
    罪或高等法院管轄第一審案件。於原審法院行準備程序時，
    被告就被訴事實為有罪之陳述，經告知簡式審判程序之旨，
    並聽取檢察官及被告之意見後，依刑事訴訟法第273條之1第
    1 項裁定由受命法官獨任進行簡式審判程序。並敘明被告對
    於犯罪事實，於原審審理程序（見原審卷第16頁反面、20頁
    ）坦承不諱，核與證人即告訴人黃國銘所指訴之情節大致相
    符（見警卷第7頁至9頁、偵查卷第9 頁、10頁），並有道路
    交通事故現場圖、道路交通事故調查報告表(一)(二)、中國醫藥
    大學北港附設醫院診斷證明書1 紙、車損及現場照片20張附
    卷（見雲林縣警察局北港分局雲警港偵字第0990014667號警
    卷第7-24頁、臺灣雲林地方法院檢察署100年度偵字第414號
    偵卷第9-10頁）可稽。足認被告上開任意性之自白與事實相
    符，堪可採信，本案事證明確，被告犯行洵堪認定，應依法
    論科。並審酌被告因未遵守交通安全規則，肇事致告訴人受
    傷，肇事後未善盡車禍救助義務，反而駕車離去，企圖脫免
    罪責，誠屬不該；然念及被告犯後坦認知錯，犯後態度良好
    ，暨被告已經與告訴人調解成立，並已賠償損害，有卷附調
    解筆錄可稽（見100年度調偵字第66號偵卷第2頁），告訴人
    於原審審理中亦具狀表示不再追究（見原審卷第14頁），並
    被告國中畢業之智識程度，有正當工作，已婚有2 名年幼子
    女等一切情狀，而量處有期徒刑6 月，並諭知易科罰金之折
    算標準，應認已就刑法第57條有關量刑事項已充分審酌。從
    形式上觀察，原判決並無認定事實錯誤、量刑失當或違背法
    令之情形可言；次按凡在判決前已經受有期徒刑以上刑之宣
    告確定者，即不合於緩刑條例，至於前之宣告刑已否執行，
    以及被告犯罪時間之或前或後，在所不問，因而前已受有期
    徒刑之宣告確定，即不得於後案宣告緩刑，最高法院54年度
    台非字第148號判例可資參照，查被告於100年間，犯有傷害
    罪名，經原審法院於100年5月20日以100 年度簡字第38號判
    處有期徒刑3月，如易科罰金以新臺幣1千元折算1 日，並於
    100 年6月9日確定乙節，此有臺灣高等法院被告前案紀錄表
    、本院公務電話查詢紀錄表各1 紙及上開傷害罪刑事簡易判
    決1 件在卷足憑，揆諸上開判例意旨，被告所犯之後案即本
    案，即不得為緩刑之宣告。又按依前項規定得易科罰金而未
    聲請易科罰金者，得以提供社會勞動6小時折算1日，易服社
    會勞動；受6個月以下有期徒刑或拘役之宣告，不符第1項易
    科罰之規定者，得依前項折算規定，易服社會勞動；第2 項
    及第3項之易服社會勞動履行期間，不得逾1年，刑法第41條
    第2項、第3項、第5 項定有明文，是認聲請易服社會勞動乙
    節，乃於案件確定並送執行後，檢察官指揮執行之權限，尚
    非法院所得代為諭知。末按刑罰之量定，固屬法院自由裁量
    之職權行使，惟刑事審判之量刑，在於實現刑罰權之分配的
    正義，故法院對科刑判決之被告量刑，應符合罪刑相當原則
    ，使罰當其罪，以契合人民之法律感情。此所以刑法第57條
    明定科刑時應審酌一切情狀，尤應注意該條所列各款情形，
    以為科刑輕重之標準。又刑之量定首在矯治、改善行為人反
    社會危險性，因此科刑時除應注意審酌該條第9 款犯罪所生
    之客觀影響外，對於其餘依據主觀主義及防衛社會之精神所
    釐訂行為人主觀上之犯罪動機、犯罪時所受之刺激等項，仍
    應特別加以審酌，而刑法第185條之4之肇事逃逸罪，法定本
    刑係6月以上5年以下有期徒刑之罪，茲原審判決既已審酌上
    開各情節，而為量刑之依據，經核並未逾越法定刑度或違背
    罪刑相當原則及比例原則，原判決所宣告如上揭之刑，應認
    無量刑過重之違誤，則上訴人顯未依據卷內既有訴訟資料或
    提出原審就被告所犯上開之罪量處上開之刑有何違法、不當
    之處；又原判決採證認事核與經驗法則及論理法則尚無違背
    ；上訴人僅以上開理由，而指摘原判決不當，尚難認上訴理
    由為有具體理由。且依上訴人上訴之理由，亦無從認原判決
    有何採證、認事、用法或量刑等足以影響判決本旨之不當或
    違法，而構成應予撤銷之具體事由，揆之上開最高法院判決
    意旨，是認上訴人之上訴顯不合法律上之程式，爰依刑事訴
    訟法第367 條前段之規定，駁回其上訴，並不經言詞辯論為
    之。
四、據上論斷，應依刑事訴訟法第367條前段、第372條，判決如
    主文。
中    華    民    國    100    年    6    月    28    日
                  刑事第四庭    審判長法  官  吳志誠
                                      法  官  羅心芳
                                      法  官  吳森豐
以上正本證明與原本無異。
如不服本判決應於收受送達後10日內向本院提出上訴書狀，其未
敘述上訴理由者，並得於提起上訴後10日內向本院補提理由書（
均須按他造當事人之人數附繕本）「切勿逕送上級法院」。
                                      書記官  岑  玢
中    華    民    國    100    年    6    月    28    日